【裁判字號】    98,審交訴,99
【裁判日期】    980925
【裁判案由】    肇事遺棄罪等
【裁判全文】
臺灣桃園地方法院刑事判決            98年度審交訴字第99號
公  訴  人  臺灣桃園地方法院檢察署檢察官
被      告  乙○○
上列被告因肇事遺棄等案件，經檢察官提起公訴（98年度偵字第
12657 號），被告於準備程序進行中，就被訴事實為有罪之陳述
，經本院告知簡式審判程序意旨，並聽取當事人之意見後，本院
合議庭裁定依簡式審判程序審理，判決如下：
    主  文
乙○○服用酒類，不能安全駕駛動力交通工具而駕駛，處有期徒
刑肆月；又駕駛動力交通工具肇事，致人傷而逃逸，處有期徒刑
捌月。應執行有期徒刑拾月。緩刑貳年，緩刑期間付保護管束，
並應向指定之公益團體、地方自治團體或社區提供陸拾小時之義
務勞務。
    事  實
一、乙○○於民國（下同）98年6 月2 日（起訴書誤載為98年6
    月19日）晚間6 時許起至同日晚間9 時許，在桃園縣龜山鄉
    ○○街388 號居處飲用2 瓶藥酒後，已因飲用酒類後達不能
    安全駕駛動力交通工具之程度，仍自前開地點駕駛其所有之
    車號4651─RX號自用小客車上路，嗣於同日晚間9 時許，行
    經桃園縣龜山鄉○○路5 號前時，原應注意汽車行進中，駕
    駛人應注意車前狀況，隨時採取必要安全措施，而依當時天
    候為晴、夜間有照明、路面鋪裝柏油、路面狀況乾燥、無缺
    陷、無障礙物、視距良好，且無不能注意之情事，竟疏未注
    意車前狀況，且因酒後已無法安全操控車輛，遂迎面撞上甲
    ○○騎乘之腳踏車，致甲○○受有右肩、右膝及右小腿挫傷
    ，左上肢、左臉多處擦傷、頸部扭傷及頭部外傷之傷害（乙
    ○○所涉過失傷害部分，業據甲○○於本院準備程序時撤回
    其告訴，由本院另為不受理之諭知）。詎乙○○明知駕車肇
    事致人受傷，其於肇事後竟未協助傷者就醫、救護及其他必
    要之措施，亦未向警察機關報告或留下姓名俾便聯絡，復未
    留在現場等候警方處理，反而基於肇事逃逸之犯意，旋即駕
    車往龜山方向逃逸。適有簡金城駕駛車牌號碼9723─GX號自
    用小客車行經該處將甲○○載往送醫，嗣行經桃園縣龜山鄉
    ○○路、明德路路口時，乙○○竟駕駛車號4651─RX號自用
    小客車自後方追撞簡金城所駕駛之前揭車輛，簡金城隨即駕
    車駛離現場，至桃園縣政府龜山分局湖山派出所報警，並通
    知救護車將甲○○送醫。嗣於同日晚間9 時41分許，因乙○
    ○自行撞上路邊石柱而為警查獲，經以酒精測試器測得乙○
    ○呼氣中酒精濃度為每公升1.36毫克，始悉上情。
二、案經桃園縣政府警察局龜山分局報告臺灣桃園地方法院檢察
    署檢察官偵查起訴。
    理  由
一、本案被告乙○○所犯之罪，均非法定刑為死刑、無期徒刑或
    最輕本刑3 年以上有期徒刑之罪，亦均非高等法院管轄第一
    審之案件，而被告於準備程序中就被訴事實已為有罪之陳述
    ，經本院告知簡式審判程序之旨，並聽取被告與公訴人之意
    見後，本院合議庭乃依刑事訴訟法第273 條之1 第1 項規定
    ，裁定由受命法官獨任進行簡式審判程序，合先敘明。
二、上開犯罪事實，業據被告乙○○於本院審理時坦承不諱，並
    有證人即被害人甲○○、證人簡金城於警詢、檢察事務官詢
    問時之證述，且有道路交通事故現場圖、道路交通事故調查
    報告表（一）（二）各2 紙，桃園縣政府警察局汽車駕駛人
    酒後生理協調平衡檢測紀錄卡、警製之違反刑法第185 條之
    3 案件查獲後測試、觀察職務報告、桃園縣政府警察局道路
    交通事故當事人酒精測定紀錄表、桃園縣政府警察局舉發違
    反道路交通管理事件通知單及、桃園縣政府警察局龜山分局
    刑案現場勘查紀錄表各1 紙、現場照片14張附卷足資憑明，
    足徵被告前開自白核與事實相符，應堪採信。又被害人甲○
    ○確因本件車禍受傷，有財團法人天主教聖保祿修女會醫院
    診斷證明書及敏盛綜合醫院診斷證明書各1 紙在卷可稽。按
    汽車行駛時，駕駛人應注意車前狀況，並隨時採取必要之安
    全措施；汽車駕駛人飲酒後吐氣所含酒精成份超過每公升0.
    25毫克以上者，不得駕車，道路交通安全規則第94條第3 項
    、第114 條第2 款分別定有明文，被告乙○○駕駛上開車輛
    ，於前揭時、地，行經上開肇事路段，依法即負有前開注意
    義務。被告自應遵守上開規定，謹慎駕車，以維行車安全及
    避免危險發生，而參之當時天候及路況，又無不能注意之情
    事，此有前揭調查報告表在卷可佐，被告竟疏未注意在飲用
    酒類後，其吐氣所含酒精成分每公升已逾0.25毫克之酒醉狀
    態下，仍駕駛上開車輛上路，且因酒後導致注意力、判斷力
    減弱，致駕駛上開車輛疏未注意車前狀況，而肇致本件事故
    ，其有疏未盡其應注意之義務而有過失，至為明灼；足徵被
    告確已達於不能安全駕駛動力交通工具程度猶仍駕車。次按
    刑法第185 條之4 駕駛動力交通工具肇事致人死傷而逃逸罪
    之立法目的，乃為維護交通，增進行車安全，促使當事人於
    事故發生時，能對被害人即時救護，減少死傷，以保護他人
    權益並維護社會秩序，且依道路交通管理處罰條例第62條第
    3 項規定，駕駛汽車肇事致人受傷或死亡，汽車駕駛人有採
    取救護或其他必要措施並向警察機關報告之義務，由此可知
    ，因汽車駕駛人之故意、過失肇事致人傷亡者，汽車駕駛人
    本即負有救護義務。本件被告駕駛車輛與被害人發生撞擊致
    被害人受傷，依當時之情形，被告對被害人當場受有傷害應
    有認識，其竟未採取救護或其他必要措施，並向警察機關報
    告，即逕行駕車離去其違背上開道路交通管理處罰條例第62
    條第3 項規定，而有刑法第185 條之4 肇事逃逸犯行甚明。
    綜上所述，被告自白顯與事實相符，足堪採信，是本件事證
    明確，被告犯行均堪認定，自應依法論科。
三、核被告乙○○所為係犯所為係分別犯刑法第185 條之3 之服
    用酒類，不能安全駕駛動力交通工具而駕駛罪及第185 條之
    4 之肇事遺棄罪。被告所犯上開2 罪犯行，犯意各別，行為
    互殊，應予分論併罰。爰審酌被告酒醉駕車造成被害人受傷
    ，顯危及道路交通安全，欠乏尊重其他用路人生命、財產安
    全之觀念，復於肇事後猶未及時施以必要之急救逕自離去，
    惡性非輕，惟念及被告犯後坦承犯行、尚有悔意，且已與被
    害人達成和解，有本院98年9 月15日準備程序筆錄及刑事撤
    回告訴狀在卷可稽，兼衡其品行、生活狀況、智識程度等一
    切情狀，分別量處如主文所示之刑，並定其應執行之刑。本
    院並參酌上情，且被告未曾因故意犯罪受有期徒刑以上刑之
    宣告，此有臺灣高等法院被告前案紀錄表在卷可稽，足見其
    乃因一時失慮，致罹刑章，經此偵審程序及刑之宣告，當知
    所警惕，信無再犯之虞，因認所宣告之刑，以暫不執行為適
    當，併予宣告緩刑2 年，緩刑期間付保護管束，並應向指定
    之公益團體、地方自治團體或社區提供60小時之義務勞務，
    俾收啟新及惕儆之雙效。
據上論斷，應依刑事訴訟法第273 條之1 第1 項、第299 條第1
項前段，刑法第185 條之3 、第185 條之4 、第51條第5 款，第
74條第1 項第1 款、第2 項第5 款、第93條第1 項第2 款，刑法
施行法第1 條之1 第1 項、第2 項前段，判決如主文。
本案經檢察官潘怡華到庭執行職務。
中    華    民    國    98    年    9     月    25    日
                        刑事庭    法  官  劉為丕
以上正本證明與原本無異。
如不服本判決，應於判決送達後10日內向本院提出上訴狀（應附
繕本），其未敘述上訴理由者，應於上訴期間屆滿後20日內補提
理由書狀於本院，上訴於臺灣高等法院。
                                  書記官  陳淑瓊
中    華    民    國    98    年    9     月    25    日
附錄本案論罪科刑依據之法條：
刑法第185條之3
服用毒品、麻醉藥品、酒類或其他相類之物，不能安全駕駛動力
交通工具而駕駛者，處1 年以下有期徒刑、拘役或科或併科15萬
元以下罰金。
中華民國刑法第185條之4
駕駛動力交通工具肇事，致人死傷而逃逸者，處六月以上五年以
下有期徒刑。


司法院資訊處製作；財團法人民間司法改革基金會備份。
